臺灣高等法院刑事判決　　　　　　　　　　　　　九十三年度上訴字第一五二號
　　上　訴　人
　　即　被　告　甲○○
　　選任辯護人　呂丹琪　律師
右上訴人因強盜案件，不服臺灣桃園地方法院九十二年度訴字第一五四五號，中華民
國九十三年四月十九日第一審判決（起訴案號：臺灣桃園地方法院檢察署九十二年度
偵字第一○○二一號）提起上訴，本院判決如左：
    主  文
原判決撤銷。
甲○○於夜間侵入住宅竊盜，處有期徒刑貳年。
    事  實
一、甲○○（原名邱一峰，現改名為甲○○）前曾於民國八十九年間因竊盜案件，經
    臺灣板橋地方法院以八十九年度易字第三八九三號判決處有期徒刑一年六月，緩
    刑四年確定，仍不知悔改（不構成累犯），其又意圖為自己不法之所有，而基於
    竊盜犯意，於九十二年六月四日凌晨三時二十分許之夜間，口戴口罩，身著白色
    上衣及深藍色緊身短褲，自其位於桃園縣蘆竹鄉○○路四四九巷一弄九號租屋處
    之頂樓，經由樓梯口，啟門進入隔鄰丙○○、乙○○○夫婦位於大竹路四四九巷
    一弄七號之住處後，趁丙○○二人在該處二樓臥房內熟睡之際，先在上處臥房內
    竊得裝有現金新臺幣（下同）十三萬餘元（實際金額不詳）之黑色手提包一個，
    將手提包懸掛於頸上，再跨越丙○○二人身上，自臥房內之床頭櫃中，竊得裝有
    丙○○向台北銀行批售，價值約十四萬元之立即行公益彩券（俗稱刮刮樂彩券，
    實際張數不詳）、
    提款卡、公益彩券甲類行銷証之黃色塑膠袋一個。惟得手後，甲○○不慎驚醒乙○○○，乙○○○隨即出手與甲○○拉扯上開黃色塑膠袋，並呼醒丙○○；丙○○驚醒後，亦起身抱住甲○○大腿，欲奪回失物。甲○○見狀即用力抽腳逃逸（
    丙○○未受傷），奔至樓下，再駕駛丙○○所有停放在該處之九Ｎ─四八二九號
    自小客車逃離現場，將上開自小客車棄置附近；丙○○、乙○○○二人發覺追趕
    無望，乃報警由警員鄭建科到場處理，並指認甲○○為犯嫌。當日凌晨三時三十
    五分許，甲○○認為安全無虞，欲潛回其大竹路家中時，適逢警員鄭建科帶同丙○○欲前往派出所製作筆錄，丙○○隨即將甲○○指點予鄭建科，鄭建科乃上前
    預備盤查甲○○。甲○○見事不善，乃轉身逃入附近小巷後離去，並即前往其位
    於桃園縣桃園市○○街七十四號三樓住處，更換其身上衣物，連同口罩一併丟棄
    於不詳地點，以湮滅相關事證。嗣於九十二年六月四日上午九時許，為警在甲○○上開慈光街住處查獲。
二、案經桃園縣警察局大園分局報請臺灣桃園地方法院檢察署檢察官偵查起訴。
    理  由
一、訊據被告甲○○矢口否認有何右揭犯行。辯稱：伊沒有到鄰居家偷東西，伊有不
    在場證明，當天晚上去朋友舞廳太晚，坐計程車要回大竹路租屋處，因怕伊太太
    知道，不敢回去，在巷口下車後，沒有進入家門，又坐另部車回去慈光街母親家
    ，計程車剛好繞過大竹路，才會遇到顏志雄云云。
二、經查：
（一）被告右揭犯行，業據證人即被害人丙○○、乙○○○分別於偵訊及原審審理時
      證述綦詳（見偵卷第四五頁反面至五十頁、第六四頁反面至六五頁，原審卷第
      六二至七四頁）。且查，丙○○、乙○○○二人既係被告鄰居，見面次數頻繁
      ，自係熟悉被告之身形面貌，而乙○○○現場與歹徒拉扯，丙○○則抱住歹徒
      大腿，二人與歹徒均有近距離之接觸，佐以丙○○此前因遭竊之故而開燈睡覺
      ，案發當時光線充足，故丙○○、乙○○○二人指述被告即係犯案歹徒等語，
      亦無誤認之虞。再者，證人丙○○於偵訊時復證述：偷東西之人穿白色上衣，
      深藍色短褲等語後，而被告亦自承：於案發當日穿類似丙○○所形容之深色褲
      子、白色上衣」等語（均見偵卷第五十頁）。參以證人即被告鄰居顏志雄於偵
      訊、原審審理中亦證稱：案發當天，伊有聽到女人的尖叫聲，伊睡在客廳就出
      來查看，伊往丙○○家方向走時，就看到丙○○之車子疾駛而過，沒有看清車
      內是何人。後來（時間伊不確定），天色當時已經較亮，有部計程車進來，車
      子停在巷口，伊發現甲○○坐在車內。當時他有閃避的動作，車子在他家隔壁
      停了一下，他沒有下車，接著又開走了等語（見偵查卷第四八頁反面、原審卷
      第七五、七六頁），此亦經被告自承屬實（見偵卷第四九頁、本院卷第三一頁
      ）。從而，本件案發時間為九十二年六月四日凌晨，時值深夜，丙○○、乙○○○理應無由與被告碰面，乃丙○○二人不僅能正確描述被告當時衣著，且被
      告亦確實於案發前後之深夜外出不歸，此非丙○○二人所能編造附會之事。
（二）又證人丙○○於警訊中指稱：歹徒身高約一百六十五公分，身穿白色短袖，深
      藍色短褲，腿毛很長，理平頭，面戴白色口罩，身材瘦高等語（見偵卷第二十
      頁），證人所指嫌犯之身高部分，固與被告身高約一百七十五公分有所出入，
      然此或係丙○○估計之誤差所致，參以丙○○之通盤指述，除前開部分外，其
      餘與被告均大致相符，尚難僅以未經丈量目測之高度與實際之數字差距，即逕
      認丙○○之指述有誤。再者，丙○○、乙○○○係被告鄰居，對其身材樣貌有
      相當認識，故案發當日被告縱帶有口罩，然以其二人對被告之認識，能夠指認
      被告，亦不能認為異常；此無法與一般被害人指認陌生人為歹徒者，往往因驚
      慌、陌生、記憶、辨認等因素，而易生錯誤者同視。是以，足認丙○○、乙○○○指述被告為行搶歹徒等語為可信。此外，並有案發時蘆竹鄉○○路四四九
      巷巷口之監視錄影帶所翻拍之照片共十六張附卷可稽（見偵卷第二二、二三頁
      ）。應足認被害人丙○○、乙○○○二人之指述，與事實相符，可以採信。
（三）被告固辯稱：伊未到丙○○家中偷東西，案發當天伊不在家，伊是在大竹路租
      屋處及慈光街住處兩邊來回云云。另辯護人之辯護意旨狀亦辯稱：被告前往桃
      園市「明世界」舞廳跳舞，停留約半小時，即搭計程車回母親位於慈光街住處
      ，嗣至樓下附近之網咖打網路天堂遊戲，於凌晨三點多，再叫車回桃園，途經
      大竹路租屋處，見鄰居顏志雄等人在其租屋處前，被告未下車，直接趨車回慈
      光街家中睡覺等語。惟查：
    1.被告於警訊中先供稱：伊於九十二年六月四日接近凌晨一時許，一個人到住處
      外攔計程車到桃園市，欲與朋友在桃園市『明世界』舞廳碰面，但伊累了又怕
      喝醉，便折回桃園市○○街住處，那時約凌晨兩點。伊很確定回桃園市○○街
      云，嗣經警質以：「為何警方三點三十五分會在大竹路四四九巷看到你」時，
      即改稱：因伊半夜偷跑出去，怕伊太太知道會不高興，所以才撒謊云云（見偵
      卷第十一頁至第十二頁背面）。復於偵查中又改稱：伊當天在大竹路租屋處玩
      『天堂』遊戲至凌晨零時三十分左右，即搭計程車去桃園市『明世界』舞廳（
      三民路中正路口），但未上去，就回桃園市○○街母親住處，當時約凌晨一時
      左右，約在凌晨三四點又去慈光街樓下之網咖待了一會兒，前後不超過十分鐘
      ，接著就攔了一部計程車回大竹，回到家時已天亮了，當時約清晨四、五點鐘
      云云，旋經檢察官追問：「九十二年六月四日凌晨三點二十分你人在桃園市而
      非蘆竹」，被告仍答稱：「是」云云，繼而檢察官質以：「為何同日三點三十
      五分，警察會在蘆竹發現到你」，被告乃又稱：「因為當天還有回大竹一次」
      云云，嗣於原審及本院審理時始為相同供述（見偵卷第四七頁至第四八頁、原
      審卷第九五、九六頁，本院卷第三一至三三頁）。是被告在警訊中所供既然明
      顯不實，其此後在偵審中所述是否可採？即非無疑。且被告在當日警訊中，即
      已經警員告知涉犯強盜之重罪罪嫌（見偵卷第十頁），則被告甘冒此重罪風險
      ，故為不實陳述，其目的竟僅在瞞騙妻子其私自外出之事實，衡諸常情亦難採
      信。復細核被告於偵審中所述，無異指案發當日之三時二十分之時，其猶在桃
      園市○○街之網咖內遊玩，而於短短十五分鐘後之三時三十五分許，已身在蘆
      竹鄉○○路而為警員所目擊，衡諸一般經驗法則，尚難採信。況查，警員係於
      案發當日之下午四時五十分許，即開始訊問被告（見偵卷第十四頁），則被告
      對其當日行蹤等相關記憶及陳述理當清晰，尚不致會前後矛盾、丟三落四，直
      待警員或檢察官質疑，始為補救之理。再佐以警員鄭建科於偵查中證稱：甲○○做筆錄時伊有在場，他堅決否認案發時人在蘆竹，直到調閱大竹路一處監視
      錄影帶時，才承認有兩度回到大竹路等語（偵卷第六六頁），益徵被告伊有意
      迴避其於案發前後，在案發地點大竹路之事實。綜觀上開被告交代其案發當日
      之行蹤，不僅前後不一致，且與常情不符，應係事後編造之詞，自難採信。
    2.證人即被告之母邱劉玉琴在原審到庭證稱：六月四日當天晚上被告有回家，幾
      點回家伊不清楚等語（見原審卷第八三頁），證人即被告之父邱秋榕於警訊中
      則供稱：甲○○這兩天有回桃園市○○街住處，伊九十二年六月四日大約五時
      許，有到桃園縣蘆竹鄉○○村○○路四四九巷一弄九號接伊兒媳婦及孫子，要
      前往大溪和平寺拜拜，那時他還在慈光街睡覺。他回桃園市○○街住處後有沒
      有出門我不知道，伊於九十二年六月四日早上五時許要出門時，他還在家中睡
      覺等語（見偵卷第二五頁）。惟此與邱劉玉琴於偵訊中證述：伊九十二年六月
      四日早上五時許出門買菜前，有去看甲○○，他身上的衣物與（半夜我幫他開
      門）進來時相同，並未換過云云，明顯與甲○○於該次偵訊中所述：回慈光街
      家中後，有換過衣服等語不符（見偵卷第六八頁反面、六九頁）。此外，被告
      於偵查中另辯稱：脖子上的抓傷可能是在大竹路之主臥房內，與伊太太躺在床
      上，伊太太不小心抓到所造成的，當時只有伊夫妻二人及兒子在場，印象中沒
      有別人在云云（見偵查卷第六九頁反面、七十頁正面），亦與證人即被告之妻
      林秀娟於偵訊中所陳述：伊有與甲○○發生拉扯，在大竹路住處主臥室，當時
      伊、甲○○、伊兒子及一位朋友簡宏斌在場，簡宏斌在主臥房內上網云云（見
      偵卷第六七頁反面），互核不相一致。且衡諸常情，被告與其妻共臥於私密之
      主臥室床上，卻有外人簡宏彬在場，殊難想像。再參以邱劉玉琴、邱秋榕係被
      告父母，林秀娟則係被告之妻，彼此關係親密，雖不能認定被告頸部傷勢與本
      案有何關連，然應足認邱劉玉琴、林秀娟前開偵訊中之不實供述（其二人並未
      具結），均係出於被告授意而來，是否可信亦值懷疑。且查，依邱劉玉琴及邱
      秋榕之證詞，渠等均不能明確肯認案發時間即當日凌晨三點二十分前後，被告
      係在桃園市○○街家中，是以，邱劉玉琴、邱秋榕之證詞，實難採信。
    3.另證人王世銓、王世銘雖於原審到庭附和證稱：六月四日凌晨有到網咖，在內
      有看到甲○○，是凌晨兩點多的事云云（見原審卷第九十至九四頁），然被告
      有勾串證人之情事，已如前述。倘被告在偵查中，均已翔實陳述其案發前後行
      蹤，檢察官並多次要求被告就相關陳述提出證人（見偵卷第七十頁），參以當
      時被告已遭羈押，當知事關重大，則何以被告仍直至本案移原審審理時，始提
      出證人王世銓、王世銘以供調查？再觀諸證人王世銓、王世銘於原審審理時之
      證詞，其二人除能指出被告係於當日二點進入網咖以外，對檢察官及原審法官
      詢問被告衣著、被告何時離開、被告使用之交通工具、與被告交談內容等其餘
      情節，竟均無一能詳細記憶、陳述（見原審卷第九一至九三頁），參諸被告已
      有勾串邱劉玉琴、林秀娟之事實，應足認王世銓二人所述，亦係勾串之詞，尚
      不足執為有利被告之認定。
    4.又本件案發後約十餘分鐘，警員鄭建科到場欲帶領丙○○回派出所製作筆錄時
      ，適逢被告返家，丙○○遂指點與警員上前盤查，詎被告見狀，隨即轉身逃離
      現場，事後被告亦始終未能提出其當日穿著之衣物，供警員調查等事實，除經
      丙○○指述如前之外，並經證人鄭建科於偵訊、原審審理時再三證稱：伊接獲
      報案至現場，被害人夫妻堅決指認是鄰居甲○○所為，伊回至派出所調口卡，
      被害人確認無誤。甲○○做筆錄時伊有在場，他堅決否認案發時人在蘆竹，直
      到調閱大竹路一處監視錄影帶時，才承認有兩度回到大竹路家中。伊有到甲○○大竹路住處尋找贓物及衣物，但沒找到。訊問時甲○○有拿一套剛洗過的衣
      服給伊，明顯不是當日剛穿過的，甲○○當時表示回家有換過衣服，但他一直
      無法提供換下之衣物等語（見偵卷第六五頁反面至第六六頁反面、原審卷第八
      十至八二頁）。參以被告於偵訊時亦自承：當天在慈光街有換過衣服，換下之
      衣服並非交給警察的那一套等語（見偵卷第六九頁）。足徵被告有意迴避調查
      一節，亦堪認定。
    5.綜上所述，被告對其於案發當時之行蹤，不僅前後所述不一，且與常情有諸多
      未合，至於證人邱劉玉琴、王世銓等人所述，亦無法佐證其說。又原審經被告
      同意，依職權將被告送請法務部調查局以控制問題法、混合問題法測謊結果，
      認為被告於鑑定中所稱：「渠不知道前往被害人住處行竊者是何人」、「當天
      渠沒有前往被害人住處行竊」等語，測試結果均呈情緒波動反應，研判有說謊
      ，有該局九十三年三月十六日調科參字第○九三○○一○三○八○號測謊報告
      書一份在卷可稽（見原審卷第一二六至一三五頁）。復佐以被告事後並有逃避
      警員追查，及勾串證人等事實。益徵被告前開置辯，應為脫免卸責之詞，尚不
      足採。
（四）再辯護人之辯護狀內固辯謂：承辦警員到達現場於巷口巧遇被告，因警方未表
      示盤查之意，被告並非逃逸，且警員及被害人於案發後短短十五分鐘即看見被
      告，何以未在被告身上看見任何贓物等語，然證人鄭建科於偵訊時指陳：在大
      竹路遇到甲○○，當時他在路旁行走，伊開警車遇到，伊下車，甲○○趕緊跑
      掉，當時警車靠邊，距離甲○○之位置約十公尺左右，伊確定甲○○有看到伊
      要對他盤查等語（見偵卷第六五頁反面）。衡以常情，被告既已看見代表公權
      力之警員朝其揮手示意，而非一般之陌生人，至少應逗留原處探詢原委，殊無
      逕自離去之餘地，何況其時尚有丙○○一旁在場，以當時情狀，被告所辯不知
      道警員揮手勢要盤查云云，似與常情不符。至於警員在案發現場及被告蘆竹鄉
      ○○路、桃園市○○街二地住處採證結果，雖無所獲，然被告在此之前既已因
      躲避鄭建科盤查，而知可能東窗事發，況其盜取所得之現金及公益彩券，皆係
      容易湮滅及藏匿之物，以致警員事後查無所獲，並非不可能。此徵之被告始終
      未能提出其當日衣著供警員辦案一節，尤為明顯。故警員於上述地點採證並無
      所獲一事，亦不足執為對被告有利之佐證。是以，辯護人前開所辯，亦均無可
      採。
（五）綜上所述，被告所辯無非事後卸責之詞，委無足取，本件事證已臻明確，其右
      揭犯行足可認定，應依法論科。
三、核被告所為係刑法第三百二十一條第一項第一款之夜間侵入住宅竊盜罪，公訴意
    旨雖認被告甲○○於夜間侵入被害人丙○○住處竊取財物，行竊時為防護贓物，
    而當場以腳踹被害人丙○○，縱丙○○並未受傷，仍係對丙○○施強暴，係犯刑
    法第三百二十九條之準強盜罪，依同法第三百三十條第一項處斷。惟按刑法第三
    百二十九條之準強盜罪，須有強暴、脅迫之實施，始與規定相當，而不以使人不
    能抗拒以為必要，司法院七十五年廳刑一字第八三三號可資參酌。是以，成立刑
    法第三百二十九條之準強盜罪，應至少有一強暴或脅迫之行為，倘行為人之行為
    ，尚未達到對人之身體所為之有形不法腕力之施用，即不構成該罪。被告於行竊
    時，為被害人丙○○發現為奪回失物，乃欲抱住被告大腿，被告盜取他人財物被
    發現心理害怕抽腳逃逸奔至樓下離去，實與故意以腳踹被害人之暴力行為有間，
    揆諸上開說明，尚難認符合該條所稱之強暴行為之施用。復查無證據足證被告有
    何施用其他強暴、脅迫之行為，公訴人認被告所為係涉犯刑法第三百二十九條準
    強盜罪而依同法第三百三十條第一項規定處斷，其起訴法條尚有未洽，應予變更
    。
四、原審以被告甲○○所犯事證明確，予以論罪科刑，固非無見。惟查，被告甲○○
    所犯係成立刑法第三百二十一條第一項第一款夜間侵入住宅之加重竊盜罪，已如
    前述，原判決未予詳查，逕認被告成立同法第三百三十條第一項準強盜罪，即有
    未合。被告上訴空言否認犯罪，固無理由，惟原判決既有上開可議之處，自應由
    本院撤銷改判。爰審酌被告於八十九年間即因竊盜案件，經臺灣板橋地方法院判
    處有期徒刑一年六月，緩刑四年確定在案，有臺灣桃園地方法院檢察署刑案資料
    查註紀錄表、本院被告全國前案紀錄表各一紙附卷可稽，於緩刑期間內，仍不知
    收束身心，且其時年二十六歲，正值青年，竟不知進取，又再犯本件於夜間侵入
    以販賣刮刮樂彩券為生，此次被搶財物價值高達二十餘萬元，及被告犯後猶多方
    飾詞卸責，並無愧悔之意等一切情狀，量處如主文所示之刑，以示懲儆。
據上論斷，應依刑事訴訟法第三百六十九條第一項前段、第三百六十四條、第二百九
十九條第一項前段、第三百條，刑法第三百二十一條第一項第一款，判決如主文。
本案經檢察官周誠南到庭執行職務。
中　　　華　　　民　　　國　　九十三　　年　　　七　　　月　　　七　　　日
                              臺灣高等法院刑事第三庭
                                  審判長法  官  張  連  財
                                        法  官  張  傳  栗
                                        法  官  黃  金  富
右正本證明與原本無異。
檢察官如不服本判決，應於收受送達後十日內向本院提出上訴書狀，其未敘述上訴之
理由者並得於提起上訴後十日內向本院補提理由書（均須按他造當事人之人數附繕本
）。
被告不得上訴。
                                        書記官  江  采  廷
中　　　華　　　民　　　國　　九十三　　年　　　七　　　月　　　八　　　日
附錄：本判決論罪科刑法條全文
刑法第三百二十一條
犯竊盜罪而有左列情形之一者，處六月以上五年以下有期徒刑：
一、於夜間侵入住宅或有人居住之建築物、船艦或隱匿其內而犯之者。
二、毀越門扇、牆垣或其他安全設備而犯之者。
三、攜帶兇器而犯之者。
四、結夥三人以上而犯之者。
五、乘火災、水災或其他災害之際而犯之者。
六、在車站或埠頭而犯之者。
前項之未逐犯罰之。
